臺灣高等法院刑事判決
108年度上訴字第3663號
上  訴  人  
即  被  告  徐聖評  




指定辯護人  本院公設辯護人戴遐齡
上列上訴人因違反毒品危害防制條例等案件，不服臺灣桃園地方
法院108年度訴字第82號，中華民國108年6月12日第一審判決（
起訴案號：臺灣桃園地方檢察署107年度偵字第26164號），提起
上訴，本院判決如下：
    主  文
上訴駁回。
    犯罪事實
一、徐聖評明知附表編號1 至3 所示之物，分別係毒品危害防制
     條例所列之第二、三級毒品，均不得持有（第三級毒品純
    質 淨重20公克以上）及販賣；且愷他命經行政院衛生署（
    已改 制為衛生福利部）明令公告列為管制藥品，除依藥事
    法相關 規定製造之注射製劑外，屬藥事法第20條第1 款未
    經核准擅 自製造之偽藥，依法不得轉讓。竟分別為下列行
    為：
　㈠意圖營利，基於販賣第三級毒品及持有第二級毒品之犯意， 
    於民國107 年9 月初某日，在桃園市中壢區新生路「世紀帝
     國」網咖內，向身分不詳綽號「阿清」之人，先後販入附
    表 編號1、2 、3 所示之物而持有，並欲以愷他命每0.5 公
    克 新臺幣（下同）1000元、每1.5 公克2000元、每2.5公克
    3000元及毒品咖啡包每包800 元之價格，用附表編號7 、8 
    所示手機作為販賣上述第三級毒品之聯絡工具，另將愷他命
    分裝、封口後，伺機兜售他人牟利，以此方式著手販賣附表
    編號2 、3 所示毒品。嗣經警於同年月29日下午3 時13分許
    ，在桃園市○○區○○○路000 號4 樓住處搜索而查獲，並扣得
    徐聖評所有如附表所示之物。㈡
  ㈡基於轉讓偽藥即第三級毒品愷他命之犯意，於107 年9 月2  
    9日某時，在上址住處內，無償轉讓摻有偽藥愷他命之香  
    菸予劉煥宇、彭禹涵施用。嗣經採集劉煥宇、彭禹涵之尿  
    液送驗，鑑出愷他命之陽性反應。
二、案經桃園市政府警察局中壢分局（下稱中壢分局）移送臺  
    灣桃園地方檢察署檢察官偵查起訴。   
    理  由
甲、程序方面：
一、按刑事訴訟法第159條第1項雖規定，被告以外之人於審判外
    之言詞或書面陳述，除法律有規定外，不得作為證據。惟同
    法第159條之5第1、2項已規定，經當事人於審判程序同意作
    為證據，法院審酌該言詞陳述或書面陳述作成時之情況，認
    為適當者，亦得為證據。又當事人、代理人或辯護人於法院
    調查證據時，知有第159條第1項不得為證據之情形，而未於
    言詞辯論終結前聲明異議者，視為有前項之同意（指同條第
    1項之同意作為證據），此乃第159條第1項所容許，得作為
    證據之例外規定之一。本案所據以認定被告犯罪事實之供述
    證據，檢察官、被告及辯護人於言詞辯論終結前，均未就上
    開證據主張有刑事訴訟法第159條第1項不得為證據之情形，
    本院復審酌各該證據作成時並無違法及證明力明顯過低之瑕
    疵等情況，認為適當，是未爭執之供述證據，具有證據能力
    。
二、本案認定犯罪事實之非供述證據，均與本案事實具有自然關
    聯性，且核屬書證、物證性質，又查無事證足認有違背法定
    程式或經偽造、變造所取得等證據排除之情事，復經本院依
    刑事訴訟法第164條、第165條踐行物證、書證之調查程序，
    檢察官、被告及辯護人對證據能力均不爭執，具有證據能力
    。
乙、實體方面：
一、認定犯罪事實所憑之證據及理由：㈠
  ㈠上述犯罪事實，業據上訴人即被告徐聖評於偵查、原審及本
    院審理時均供認不諱，且據證人劉煥宇、彭禹涵於偵查中證
    述明確，並有中壢分局搜索扣押筆錄、扣押物品目錄表、真
    實姓名與尿液、毒品編號對照表、手機通話紀錄及翻拍照片
    、手寫7月份帳冊影本、現場及扣案物照片、內政部警政署
    刑事警察局107年11月30日刑鑑字第1078000878號鑑定書、
    中壢分局108年1月21日中警分刑字第1080056614號函暨檢附
    台灣檢驗科技股份有限公司濫用藥物檢驗報告等證據資料附
    卷足憑，並有扣案如附表所示之物可證。
  ㈡再稽諸被告於原審審理時供稱：「毒品咖啡包成本1 包200元
    ，我賣1包可以賺600元，大小包都有賺幾百元，我買這麼多
    毒品可以邊賣邊自己施用」等語（見原審卷第78至79頁），
    可見被告確有藉由販賣第三級毒品以牟利之主觀意圖甚明。
  ㈢綜上所述，被告之自白核與事實相符。本案事證明確，被  
    告犯行堪以認定。
二、論罪科刑：
  ㈠按搖頭丸係毒品危害防制條例第2條第2項第2款所列管之第二
    級毒品，不得非法持有；愷他命、4-甲基甲基卡西酮、硝甲
    西泮（硝甲氮平）、氯甲基卡西酮、3,4-亞甲基雙氧苯基乙
    基胺戊酮、氯乙基卡西酮、甲苯基乙基胺戊酮、芬納西泮、
    3,4-亞甲基雙氧甲基卡西酮均為毒品危害防制條例第2條第2
    項第3款所規範之第三級毒品，純質淨重20公克以上不得持
    有，且不得販賣。是核被告如犯罪事實一之㈠所為，係犯毒
    品危害防制條例第11條第2項之持有第二級毒品罪、同條例
    第4條第6項、第3項之販賣第三級毒品未遂罪；犯罪事實一
    之㈡所為，係犯藥事法第83條第1項之轉讓偽藥罪。被告意圖
    營利而著手販賣第三級毒品之行為，雖同時構成毒品危害防
    制條例第5條第3項之意圖販賣而持有第三級毒品罪、同條例
    第11條第5項之持有第三級毒品純質淨重20公克以上罪，惟
    此與其販賣第三級毒品未遂罪間有法規競合關係，應擇販賣
    第三級毒品未遂罪處罰，至於意圖販賣而持有第三級毒品、
    持有第三級毒品純質淨重20公克以上部分，均不另論罪。㈡
  ㈡刑法第55條本文規定：一行為觸犯數罪名者，從一重處斷，
    此即學理上所稱之想像競合犯。倘繼續犯（例如意圖販賣而
    持有甲、乙毒品）之行為人在犯罪行為繼續進行中，同時實
    行其他犯罪行為（例如販賣甲毒品），致數行為之部分行為
    兩相重疊時，該數行為在法律上究應如何評價，學說上見解
    紛歧，然應固守避免重複或未充分評價之原則；實務見解或
    認此重疊之二行為，在自然意義上非完全一致，然二者仍有
    部分合致，且犯罪目的單一，依一般社會通念，認應評價為
    一罪，方符合刑罰公平原則，如予數罪併罰，反有過度評價
    之疑，與人民法律感情亦未契合，是於牽連犯廢除後，適度
    擴張一行為概念（最高法院105 年度台上字第2850、1514號
    、103 年度台上字第1223號、102 年度台上字第5192號、99
    年度台上字第6695號判決參照），以「犯罪目的單一」決定
    是否評價為一行為，學說上亦提出倘繼續犯彼此間、或與其
    他犯罪行為主要部分重疊，必以「出於一個意思決定」為要
    ，異詞而同理；實務上進而闡述，繼續犯之行為自始即以之
    為實行其他犯罪行為之手段或前提，得評價為單一行為，有
    想像競合犯之適用（最高法院102 年度台上字第310 號判決
    意旨參照）。據被告供稱：「搖頭丸、愷他命及毒品咖啡包
    是107 年9 月間一起買的，同年9 月初只跟「阿清」買愷他
    命，因為之前買的品質不好，所以才向「阿清」再購買，看
    看還有沒有別種，我買這麼多毒品是想邊賣可以邊施用」等
    語（見原審卷第78頁反面），足徵被告於購入前述毒品持有
    之時，其主觀上犯罪目的，自始即有販賣第三級毒品之意思
    ，並非販入持有後另行起意販賣。被告嗣後客觀上雖僅著手
    販賣第三級毒品愷他命，低度之意圖販賣而持有第三級毒品
    、持有第三級毒品逾法定數量雖均不另論罪，然同時持有第
    二級毒品之初，與販賣第三級毒品之決意（意圖販賣而持有
    、持有逾法定數量）、著手、未遂行為階段，於決意（意圖
    販賣而持有）階段部分，有同一持有行為之主要重疊，依前
    開說明，依一般社會通念，自其犯罪目的、客觀持有均主要
    重疊情形下，認應評價為一罪方符合刑罰公平原則，如予數
    罪併罰，反有過度評價之疑，與人民法律感情亦未契合；是
    於牽連犯廢除後，適度擴張一行為概念，乃一行為觸犯上開
    持有第二級毒品、販賣第三級毒品未遂各罪名，為想像競合
    犯，依刑法第55條規定從一重之販賣第三級毒品未遂罪處斷
    。
  ㈢被告前因販賣第二級毒品案件，經原審以101 年度訴字第14
    號判決處有期徒刑3 年10月確定，於101 年3 月12日入監執
    行，103 年9 月15日因縮短刑期假釋出監並付保護管束，迄
    至104 年6 月6 日保護管束期滿，假釋未經撤銷，其未執行
    之刑，以已執行論，有本院被告前案紀錄表在卷可按，其於
    有期徒刑執行完畢後，五年以內故意再犯本案有期徒刑以上
    之各罪，均為累犯。而衡以被告一再犯相同類型之案件，顯
    然對於刑罰之反應力薄弱，且其前次販賣毒品，業經原審量
    處有期徒刑3 年10月，是本案縱依累犯規定各加重其最低本
    刑，仍與其行為之罪責相當，符合憲法罪刑相當原則，爰俱
    依法加重其刑。㈣
  ㈣被告就犯罪事實一之㈠販賣第三級毒品犯行，為未遂犯，依刑
    法第25條第2 項規定按既遂犯之刑減輕之。
  ㈤被告於偵查、原審及本院審理時，就販賣第三級毒品未遂之
    犯罪事實，均自白不諱，就其所犯上開販賣第三級毒品未遂
    罪，依毒品危害防制條例第17條第2 項規定減輕其刑，並依
    法遞減輕之。
  ㈥被告就上開販賣第三級毒品未遂、轉讓偽藥犯行，犯意各  
    別，行為互殊，應分論併罰。㈢
三、沒收說明：
㈠㈠扣案附表編號1 所示之搖頭丸，係違禁物，連同難以完全    
  析離之盛裝前開毒品之塑膠袋，應概認係屬查獲之第二級    
  毒品，除檢驗用罄部分業已滅失無庸宣告沒收銷燬外，依    
  毒品危害防制條例第18條第1 項前段規定，宣告沒收銷      
  燬之。㈡
  ㈡附表編號2 至3 所示之愷他命、含第三級毒品成分之咖啡  
    包，均係被告擬販售之毒品，且屬違禁物，均依刑法第38條
    第1 項規定宣告沒收，另包裝附表編號2 、3 所示毒品之包
    裝袋，以現今所採行之鑑驗方式，仍會殘留微量毒品而無法
    將之完全析離，應視為毒品之一部分一併予以沒收，至於鑑
    驗用罄部分，因不復存在，自均不為沒收之諭知。㈢
  ㈢扣案附表編號4 、5 、7 、8 、13所示之物，均用以供販  
    賣第三級毒品所用之物，此據被告供承在卷（見原審卷第7 
     7、78頁反面、79頁及反面），均應依毒品危害防制條例  
    第19條第1 項規定沒收。㈣
  ㈣至扣案附表編號6 、9至12、14所示之物，均無從證明與本  
    案犯罪事實有關，自不得宣告沒收。
四、維持原判決及駁回上訴之理由：
    本院審理結果，認原審以被告犯罪事證明確，適用毒品危害
    防制條例第4 條第3 項、第6 項、第11條第2 項、第17條第
    2 項、第18條第1 項前段、第19條第1 項，藥事法第83條第
    1 項，刑法第11條、第25條第2 項、第47條第1 項、第51條
    第5 款、第38條第1 項之規定，以被告之責任為基礎，並斟
    酌刑法第57條各款所列事項等一切情狀（見原判決第5頁第2
    9行至第6頁第8行），於判決內詳述其理由，判決：「徐聖
    評販賣第三級毒品未遂，累犯，處有期徒刑貳年拾月；又犯
     藥事法第八十三條第一項之轉讓偽藥罪，累犯，處有期徒
    刑柒月。應執行有期徒刑參年貳月。扣案如附表編號1 所示
    之物沒收銷燬；扣案如附表編號2 至5 、 7 、8 、13所示
    之物，均沒收。」核其認定事實、適用法律及量刑，均為妥
    適。被告以原審量刑過重提起上訴，然按量刑之輕重，應符
    合罪刑相當之原則，並斟酌客觀上之適當性、相當性與必要
    性，予以適度之判斷，使罰當其罪，以維護公平正義。被告
    犯販賣第三級毒品未遂罪，其法定最輕本刑為七年以上有期
    徒刑，原審依累犯加重及未遂犯、偵審中均自白遞減輕其刑
    後，量處有期徒刑二年十月；犯轉讓偽藥罪，依累犯加重其
    刑後，量處有期徒刑七月，定應執行有期徒刑三年二月， 
    均符合罪刑相當原則，並無量刑過重情形。是被告上訴為無
    理由，應予駁回。
據上論斷，應依刑事訴訟法第368條，判決如主文。
本案經檢察官許祥珍到庭執行職務。
中　　華　　民　　國　　109 　年　　2 　　月　　13　　日
                  刑事第八庭  審判長法　官  陳世宗
                                    法　官  呂寧莉
                                    法　官  周明鴻
以上正本證明與原本無異。
如不服本判決，應於收受送達後20日內向本院提出上訴書狀，其
未敘述上訴之理由者並得於提起上訴後20日內向本院補提理由書
（均須按他造當事人之人數附繕本）「切勿逕送上級法院」。
                                    書記官  謝雪紅
中　　華　　民　　國　　109 　年　　2 　　月　　13　　日
附錄：本案論罪科刑法條全文
毒品危害防制條例第4條
製造、運輸、販賣第一級毒品者，處死刑或無期徒刑；處無期徒
刑者，得併科新臺幣2 千萬元以下罰金。
製造、運輸、販賣第二級毒品者，處無期徒刑或7 年以上有期徒
刑，得併科新臺幣1 千萬元以下罰金。
製造、運輸、販賣第三級毒品者，處7 年以上有期徒刑，得併科
新臺幣7 百萬元以下罰金。
製造、運輸、販賣第四級毒品者，處5 年以上12 年以下有期徒
刑，得併科新臺幣3 百萬元以下罰金。
製造、運輸、販賣專供製造或施用毒品之器具者，處1 年以上7 
年以下有期徒刑，得併科新臺幣1 百萬元以下罰金。
前五項之未遂犯罰之。
藥事法第83條
明知為偽藥或禁藥，而販賣、供應、調劑、運送、寄藏、牙保、
轉讓或意圖販賣而陳列者，處7 年以下有期徒刑，得併科新臺幣
 5 千萬元以下罰金。
犯前項之罪，因而致人於死者，處7 年以上有期徒刑，得併科新
臺幣1 億元以下罰金；致重傷者，處3 年以上12 年以下有期徒
刑，得併科新臺幣7 千5 百萬元以下罰金。
因過失犯第1 項之罪者，處2 年以下有期徒刑、拘役或科新臺幣
 5 百萬元以下罰金。
第1 項之未遂犯罰之。
附表：
編號 扣案物品外觀或包裝 毒品成分 備                    註 販入價格（新臺幣） 1 橘色魔鬼形藥錠9包 第二級毒品3,4-亞甲基雙氧甲基安非他命（MDMA，俗稱搖頭丸） 驗前總淨重共24.45 公克，因鑑驗取用0.28公克，驗前純質淨重共14.42公克。 2 萬元 2 白色晶體73包 第三級毒品愷他命 驗前總毛重共248.26公克，淨重共217.96公克，取樣0.09公克，驗前純質淨重共191.8 公克。 4 萬元 3 彩色包裝76包 含第三級毒品4-甲基甲基卡西酮、微量硝甲西泮 驗前總淨重426.11公克，取樣0.6公克，純度約3 ％，驗前總純質淨重約12.78公克。 7萬6,000元  白色包裝76包 含第三級毒品4-甲基甲基卡西酮、微量硝甲西泮、氯甲基卡西酮 驗前總淨重222.03公克，取樣0.39公克，純度約8 ％，驗前總純質淨重約17.76公克。   金色包裝114包 含第三級毒品3,4-亞甲基雙氧苯基乙基胺戊酮、微量硝甲西泮 驗前總淨重878.78公克，取樣0.47公克，純度約4 ％，驗前總純質淨重約35.15公克。   粉紅色包裝20包 含第三級毒品氯乙基卡西酮、微量甲苯基乙基胺戊酮 驗前總淨重190.73公克，取樣0.41公克，純度約2 ％，驗前總純質淨重約3.81公克。   黑色包裝3包 含第三級毒品氯乙基卡西酮、微量甲苯基乙基胺戊酮、芬納西泮 驗前總淨重22.48 公克，取樣0.53公克，純度約2 ％，驗前總純質淨重約0.44公克。   黑色包裝21包 含第三級毒品3,4-亞甲基雙氧甲基卡西酮 驗前總淨重5.87公克，取樣0.07公克，純度約68％，驗前總純質淨重約3.99公克。   金色包裝14包 含第三級毒品氯甲基卡西酮 驗前總淨重138.35公克，取樣0.48公克，純度約1 ％，驗前總純質淨重約1.38公克。   玫瑰金色包裝56包 含第三級毒品3,4-亞甲基雙氧苯基乙基胺戊酮、微量硝甲西泮 驗前總淨重239.7 公克，取樣0.44公克，純度約2 ％，驗前總純質淨重約4.79公克。  4 電子磅秤1個    5 各式夾鏈袋1 包    6 帳冊1 張    7 蘋果廠牌手機1 支  含門號：0000000000號SIM 卡1 張IMEI碼：000000000000000  8 三星廠牌手機1 支  含門號：0000000000號SIM 卡1 張IMEI碼：000000000000000  9 蘋果廠牌手機1 支  含門號：0000000000號SIM 卡1 張IMEI碼：000000000000000  10 三星廠牌玫瑰色手機1支  含門號：0000000000號SIM 卡1 張IMEI碼：000000000000000、000000000000000  11 三星廠牌黑色手機1 支  含門號：0000000000號SIM 卡1 張IMEI碼：000000000000000  12 蘋果廠牌手機1 支  含門號：0000000000號SIM 卡1 張IMEI碼：000000000000000  13 封口機1 臺    14 研磨機1 臺